【裁判字號】    98,訴,474
【裁判日期】    980616
【裁判案由】    違反毒品危害防制條例
【裁判全文】
臺灣屏東地方法院刑事判決               98年度訴字第474號
公  訴  人  臺灣屏東地方法院檢察署檢察官
被      告  甲○○
                    現在臺灣屏東監獄竹田分監執行中
上列被告因違反毒品危害防制條例案件，經檢察官提起公訴（98
年度毒偵字第158 號），被告就被訴事實為有罪之陳述，本院裁
定行簡式審判程序，判決如下：
    主  文
甲○○施用第一級毒品，累犯，處有期徒刑壹年，扣案之殘留第
一級毒品海洛因之注射針筒及藥剷各壹支均沒收銷燬。又施用第
二級毒品，累犯，處有期徒刑陸月。應執行有期徒刑壹年肆月，
扣案之殘留第一級毒品海洛因之注射針筒及藥剷各壹支均沒收銷
燬。
    事  實
一、甲○○前曾於民國87年間因施用毒品案件，經本院裁定送觀
    察、勒戒後，於87年8 月31日觀察、勒戒執行完畢釋放，由
    臺灣屏東地方法院檢察署檢察官以87年度偵字第5338、5690
    號不起訴處分確定；復於90年間因施用毒品案件，經臺灣臺
    南地方法院以90年度毒聲字第301 號裁定送觀察、勒戒後，
    認有繼續施用毒品傾向，再經該院以90年度毒聲字第617 號
    裁定入戒治處所施以強制戒治（同時由檢察官提起公訴，經
    臺灣臺南地方法院以90年度訴字第324 號判決判處有期徒刑
    7 月確定，於91年11月13日執行完畢）。又於94年間因施用
    毒品案件，經本院以94年度訴字第1028號判決判處有期徒刑
    10月確定；再於95年間因施用毒品案件，經本院以95年度訴
    字第629 號判決判處有期徒刑1 年2 月確定，上開有期徒刑
    7 月、1 年2 月經接續執行，經減刑後於96年9 月15日執行
    完畢。詎甲○○猶不知悛悔，復基於施用第一級毒品海洛因
    之犯意，於98年1 月16日下午某時，在屏東縣竹田鄉○○村
    ○○路36號，以將第一級毒品海洛因加水再以注射針筒注入
    體內之方式，施用第一級毒品海洛因1 次。甲○○並另基於
    施用第二級毒品甲基安非他命之犯意，於98年1 月18日上午
    某時，在位於屏東縣屏東市公館地區之友人住處，以將第二
    級毒品甲基安非他命置於玻璃球內加熱燒烤再吸食所產生煙
    霧之方式，施用第二級毒品甲基安非他命1 次。嗣於98年1
    月20日15時50分許，在位於屏東縣內埔鄉富田村之界揚超商
    前，因形跡可疑為警盤查，經警查知其有毒品之前科紀錄向
    其詢問，甲○○乃將其所有內殘留第一級毒品海洛因之注射
    針筒及藥鏟各1 支交警扣案，且坦承施用毒品並同意採尿送
    驗而查獲。
二、案經屏東縣政府警察局內埔分局報請臺灣屏東地方法院檢察
    署檢察官偵查起訴。
    理  由
一、本件被告甲○○所犯係死刑、無期徒刑、最輕本刑為3 年以
    上有期徒刑以外之罪，其於準備程序中就被訴事實為有罪之
    陳述，經法官告知簡式審判程序之旨，並聽取當事人之意見
    後，本院認為適宜由受命法官獨任進行簡式審判程序。
二、上揭事實，業據被告甲○○於警詢時、偵查中及本院審理時
    坦承不諱，且被告為警所採集之尿液檢體，經送請臺灣檢驗
    科技股份有限公司以酵素免疫分析法及氣相層析質譜儀法檢
    驗，結果呈甲基安非他命及嗎啡陽性反應，有該公司濫用藥
    物尿液檢驗報告1 紙在卷足憑（見偵卷第9 頁），並有注射
    針筒及藥鏟各1 支扣案可稽，而該針筒及藥鏟經警依簡易快
    速篩檢試劑初步檢驗，結果均呈海洛因陽性反應，有報告單
    2 紙附卷可稽（見警卷第16、17頁），堪信被告上開自白確
    與事實相符。按施用第一、二級毒品為犯罪行為，毒品危害
    防制條例第10條定有處罰明文，故施用第一、二級毒品者，
    依前揭規定本應科以刑罰，惟基於刑事政策，對合於一定條
    件之施用者，則依同條例第20條、第23條之規定，施以觀察
    、勒戒及強制戒治之保安處分，又毒品危害防制條例於92年
    7 月9 日修正公布，自93年1 月9 日施行，其中第20條、第
    23條將施用毒品之刑事處遇程序，區分為「初犯」及「5 年
    內再犯」、「5 年後再犯」，依其立法理由之說明：「初犯
    」，經觀察、勒戒或強制戒治後，應為不起訴處分或不付審
    理之裁定；經觀察、勒戒或強制戒治執行完畢釋放後，「5
    年內再犯」者，因其再犯率甚高，原實施之觀察、勒戒及強
    制戒治既已無法收其實效，爰依法追訴或裁定交付審理，至
    於經觀察、勒戒或強制戒治執行完畢釋放後，「5 年後再犯
    」者，前所實施之觀察、勒戒或強制戒治已足以遮斷其施用
    毒品之毒癮，為期自新及協助其斷除毒癮，仍適用「初犯」
    規定，先經觀察、勒戒或強制戒治之程序，從而依修正後之
    規定，僅限於「初犯」及「5 年後再犯」2 種情形，始應先
    經觀察、勒戒或強制戒治程序。倘被告於5 年內已再犯，經
    依法追訴處罰，縱其第3 次（或第3 次以上）再度施用毒品
    之時間，在初犯經觀察、勒戒或強制戒治執行完畢釋放5 年
    以後，已不合於「5 年後再犯」之規定，且因已於「5 年內
    再犯」，顯見其再犯率甚高，原實施觀察、勒戒或強制戒治
    ，已無法收其實效，即應依該條例第10條處罰（最高法院97
    年度第5 次刑事庭會議決議意旨參照），查被告前因施用毒
    品案件，有如上開事實欄所示觀察、勒戒完畢，且於觀察、
    勒戒執行完畢後5 年內，再犯施用毒品罪受科刑判決並執行
    完畢等情，有臺灣高等法院被告前案紀錄表在卷可稽，則被
    告再犯本件施用毒品罪，依據上開說明，自應依法論罪科刑
    。
三、查海洛因為毒品危害防制條例第2 條第2 項第1 款明定之第
    一級毒品；甲基安非他命為同條例第2 條第2 項第2 款明定
    之第二級毒品，均不得持有及施用，核被告甲○○所為，係
    犯該條例第10條第1 項之施用第一級毒品罪及同條第2 項之
    施用第二級毒品罪。其施用前持有第一級毒品海洛因及第二
    級毒品甲基安非他命之低度行為，應分別為其施用第一級毒
    品海洛因及第二級毒品甲基安非他命之高度行為所吸收，不
    另論罪。被告所犯施用第一級毒品罪及施用第二級毒品罪2
    罪間，犯意個別、行為互殊，應予分論併罰。被告前於94年
    間因施用毒品案件，經本院以94年度訴字第1028號判決判處
    有期徒刑10月確定；再於95年間因施用毒品案件，經本院以
    95年度訴字第629 號判決判處有期徒刑1 年2 月確定，上開
    有期徒刑7 月、1 年2 月經接續執行，經減刑後於96年9 月
    15日執行完畢等情，有臺灣高等法院被告前案紀錄表1 份在
    卷可稽，其於受徒刑之執行完畢，5 年以內故意再犯本件有
    期徒刑以上之罪，為累犯，所犯2 罪均應依刑法第47條第1
    項之規定加重其刑。爰審酌被告前經觀察、勒戒及強制戒治
    後，仍未戒斷其施用毒品之惡習，並參酌其素行狀況、犯罪
    之動機、目的、手段、所生戕害其身心情形及犯罪後坦承犯
    行，態度尚非惡劣等一切情狀，分別就其施用第一級毒品海
    洛因及第二級毒品甲基安非他命犯行，量處如主文所示之刑
    ，並定其應執行之刑，以資懲儆。扣案之注射針筒及藥鏟各
    1 支有第一級毒品海洛因成分殘留，均如上述，而該注射針
    筒及藥鏟因與第一級毒品海洛因無從析離，爰均依毒品危害
    防制條例第18條第1 項前段之規定，沒收銷燬之。
據上論斷，應依刑事訴訟法第299 條第1 項前段、第273 條之1
第1 項，毒品危害防制條例第10條第1 項、第2 項、第18條第1
項前段，刑法第11條、第47條第1 項、第51條第5 款，判決如主
文。
本案經檢察官廖華君到庭執行職務。
中    華    民    國    98    年    6     月    16    日
                  刑事第五庭    法  官  林家聖
以上正本證明與原本無異。
如不服本判決應於收受判決後10日內向本院提出上訴書狀，並應
敘述具體理由；其未敘述上訴理由者，應於上訴期間屆滿後20日
內向本院補提理由書（均須按他造當事人之人數附繕本）「切勿
逕送上級法院」。
中    華    民    國    98    年    6     月    16   日
                                書記官  陳蓉柔
附錄本判決論罪科刑法條全文：
毒品危害防制條例第10條
施用第一級毒品者，處6 月以上5 年以下有期徒刑。
施用第二級毒品者，處3 年以下有期徒刑。


司法院資訊處製作；財團法人民間司法改革基金會備份。
